臺灣臺南地方法院民事裁定
                                   110年度家調裁字第18號
聲  請  人  張ＯＯ  

代  理  人  林錫恩律師
相  對  人  盧ＯＯ  

上列當事人間請求確認婚姻無效事件，本院裁定如下：
    主    文
一、確認聲請人與相對人間於民國109年10月17日之離婚無效。
二、訴訟費用新台幣3,000元由相對人負擔。
    理    由
一、本件確認婚姻無效事件屬當事人不得處分之事項，然聲請人
    主張兩造間有婚姻無效之事由，為相對人所不爭執，並經兩
    造合意聲請本院裁定，有本院民國110年1月13日合意程序筆
    錄在卷可稽，爰依家事事件法第33條規定而為裁定。　　
二、次按兩願離婚，應以書面為之，有2人以上證人之簽名，並
    應向戶政機關為離婚之登記。民法第1050條亦有明文。又按
    「民法第1050條所謂2人以上證人之簽名，固不限於作成離
    婚證書時為之，亦不限於協議離婚時在場之人，始為證人，
    然究難謂非親見或親聞雙方當事人確有離婚真意之人，亦得
    為證人。本件證人某甲、某乙係依憑上訴人片面之詞，而簽
    名於離婚證明書，未曾親聞被上訴人確有離婚之真意，既為
    原審所確定之事實，自難認兩造間之協議離婚，已具備法定
    要件。」有最高法院68年台上字第3792號判例意旨可供參照
    。
三、聲請意旨略以：兩造於109年10月11日在台南市○○區○○○街00
    0號自宅談妥及簽署離婚協議書，並言明各自找一個證人簽
    名，聲請人當日即持離婚協議書找同在自宅之堂妹廖ＯＯ在證
    人欄簽名，並將離婚協議書交給相對人，相對人於109年10
    月14日即搬出自宅，兩造復於109年10月17日約定前往台南○
    ○○○○○○○碰面，共同持離婚協議書辦理登記。但相對人所找
    之證人林ＯＯ，聲請人在辦理離婚登記之前互不認識，林ＯＯ並
    未親自見聞聲請人表明同意離婚之意願，故兩造於109年10
    月17日辦理之離婚登記欠缺民法第1050條規定之法定方式，
    該兩願離婚應屬無效，請准予確認聲請人與相對人於109年1
    0月17日之離婚無效等語。
四、經查：
  ㈠聲請人主張兩造原為夫妻，已於109年10月17日至戶政事務所
    辦理離婚登記等情，業據提出兩願離婚書影本1件為證，並
    經本院依職權查調兩造戶籍資料，有個人戶籍資料查詢結果
    在卷可參，可信為真正。
  ㈡然聲請人主張兩造之離婚不符合法定要件，應屬無效乙節，
    則據離婚協議書之證人廖ＯＯ陳稱：「當天我有在兩造住所的
    二樓，並有聽到兩造爭執吵著要離婚，聲請人拿著兩造的離
    婚協議書給我簽」；另名證人林ＯＯ則陳稱：「我與聲請人不
    認識，是相對人拿兩造之離婚協議書給我簽，簽完後我沒有
    向聲請人確認要離婚的意思」等語在卷。由二名證人之證述
    內容可知，僅證人廖ＯＯ與兩造認識，其親自見聞兩造之爭吵
    及有離婚之真意，另名證人林ＯＯ與聲請人互不認識，係受相
    對人請託而於離婚協議書上簽名，於簽名時聲請人並不在場
    ，簽名後，亦未向聲請人確認兩造有離婚之真意，換言之，
    兩造之離婚，僅有一名證人見證，並不符合應有二名證人見
    證之法定要件。
　㈢此外，兩造及關係人廖ＯＯ、林ＯＯ復於調解期日對於下列事實
    均不爭執，並製作合意程序筆錄在卷：
  ⒈109年10月17日離婚協議書內容。
　⒉證人林ＯＯ簽署離婚協議書時，聲請人並未在場。
　⒊證人廖ＯＯ簽署離婚協議書時，兩造均在場等事實。
  ㈣綜上調查，兩造之離婚過程，僅證人廖ＯＯ知悉兩造有離婚之
    真意，而於離婚協議書簽名見證。另名證人林ＯＯ與聲請人互
    不認識，僅聽聞相對人陳述，而於離婚協議書上簽名，簽名
    時聲請人並不在場，簽名後，並未向聲請人確認兩造有離婚
    之真意，亦未偕同兩造前往戶政機關辦理離婚登記，難認證
    人林ＯＯ明確知悉兩造有離婚之真意，依前開規定及最高法院
    判例意旨，兩造間之協議離婚不具備二名證人之法定要件，
    難認業已解消兩造之婚姻關係。從而，聲請人聲請確認聲請
    人與相對人於109年10月17日所為兩願離婚無效，為有理由
    ，應予准許。
五、依家事事件法第33條第1項、第51條，民事訴訟法第78條、
    第87條第1項，裁定如主文。
中　　華　　民　　國　　110 　年　　1 　　月　　29　　日
                    家事法庭    法  官  許蕙蘭
上為正本係照原本作成。
如對本裁定抗告須於裁定送達後10日內向本院提出抗告狀，並應
繳納抗告費新臺幣1,000元。
中　　華　　民　　國　　110 　年　　1 　　月　　29　　日
                                書記官  林書婷